臺灣彰化地方法院刑事判決　　　　　　　　　　　　　九十年度易字第一三三六號
　　公　訴　人　臺灣彰化地方法院檢察署檢察官
　　被　　　告　乙○○
　　　　　　　　丙○○
　　　　　　　　丁○○
　　　　　　　　戊○○
右列被告因傷害等案件，經檢察官提起公訴（九十年度偵字第四六九三號），本院判
決如左︰
    主  文
乙○○、丙○○、丁○○共同傷害人之身體，各處有期徒刑肆月，如易科罰金，以
佰元折算壹日。扣案之鯊魚劍壹支沒收。
戊○○傷害人之身體，處有期徒刑月，如易科罰金，以佰元折算壹日。
    事  實
一、乙○○於多年前積欠戊○○之父溫木榮借款債務，近來因戊○○多次夥人出面催
    討債務甚急，乙○○因而對戊○○頗感不滿。迨民國九十年三月二日下午九時三
    十分許，戊○○獨自駕駛其配偶甲○○所有車牌號碼Ｘ七─四九五二號自小客車
    前往乙○○位於彰化縣彰化市○○路三十三巷十九之一號住處，欲再次催討債務
    ，惟因乙○○外出，戊○○乃於上址等候，約十餘分鐘後，乙○○獨自返回上址
    住處，戊○○即跟隨進屋催討債務。詎雙方一言不合，發生口角爭執，竟均基於
    傷害之犯意，其中戊○○以左手掐住乙○○頸部，乙○○掙脫後，隨手拿取殺蟲
    劑噴灑戊○○臉部，戊○○感覺眼睛灼痛而憤怒異常，乃上前與乙○○發生扭打
    互毆，適丁○○（丙○○之友）、乙○○之子丙○○陸續返回進入屋內，發現上
    開情事，亦均基於傷害戊○○之共同犯意聯絡，而與戊○○徒手扭打互毆，乙○○遂趁隙持其所有置於住處神壇上之鯊魚劍一支，砍擊戊○○之左臀、右膝，致
    戊○○受有左臀裂傷九處各約○‧五ｘ○‧三ｘ○‧三公分（以長列型排列）、
    右膝裂傷一處併神經肌腱斷裂約五ｘ三ｘ二公分、右膝裂傷二處各約二ｘ○‧五
    ｘ○‧五公分、一‧五ｘ一ｘ一公分（以長列型排列）等傷害，乙○○、丁○○
    則分別受有頸部外傷及右膝挫傷之傷害。戊○○受創後不敵乙○○三人之圍攻，
    乃奮力掙脫逃至其駕駛、尚未熄火之上開自小客車上，欲迅速駕車逃離現場時，
    乙○○、丙○○二人仍未罷手，其中乙○○自後丟擲木椅，丙○○則以腳踢擊車
    體，致上開自小客車之左側車門、左後車尾部等處鈑金凹陷，足以生損害於甲○○。嗣經警據報循線查獲上情，並扣得乙○○所有用以砍傷戊○○之鯊魚劍一支
    （已遭乙○○折彎）。
二、案經戊○○、甲○○、乙○○、丁○○分別訴由彰化縣警察局彰化分局報請臺灣
    彰化地方法院檢察署檢察官偵查起訴。
    理  由
一、訊據被告乙○○、丙○○、丁○○固均坦承於右開時、地，分別持鯊魚劍砍擊或
    徒手毆打告訴人戊○○之事實不諱，核與告訴人戊○○迭於警訊、偵查及本院調
查審理中指訴之情節大致相符，並有驗傷診斷書一份、戊○○受傷部位暨車內血
    跡及扣案鯊魚劍照片四幀在卷可稽，復有鯊魚劍一支扣案可資佐證。而上開扣案
    之鯊魚劍兩側係呈長列型鋸齒狀，比對告訴人戊○○所受傷口之排列情形亦相符
    合，足認被告三人此部分之自白與事實相符，堪可採信。被告丙○○、丁○○雖
    未親自持上開鯊魚劍砍擊告訴人戊○○，惟渠等係以徒手毆打而為行為之分擔，
    使被告乙○○有機可乘，對於告訴人戊○○所受之傷害，自有共同犯意之聯絡而
    應共負傷害之責。是被告乙○○辯稱：係伊殺傷戊○○，與被告丙○○、丁○○
    無關云云，僅係迴護之詞，不足據為有利於被告丙○○、丁○○之認定。又被告
    乙○○於本院調查初訊時辯稱：伊係自衛始砍傷告訴人戊○○云云，然其係於掙
    脫後，趁被告丙○○、丁○○與告訴人戊○○三人扭打時，始持鯊魚劍砍擊告訴
    人戊○○等情，已據被告乙○○於本院調查時供述明確，則當時告訴人戊○○之
    不法侵害已過去，被告乙○○所為純屬侵害已過去之報復行為，自無正當防衛可
    言（最高法院三十年上字第一○四○號判例參照）。另訊據被告乙○○、丙○○
    矢口否認涉有毀損犯行，被告乙○○辯稱：伊係持椅子丟擲上開車輛，若有損失
    亦在車頂，故如係車頂部分毀損，伊承認為伊所為，惟對於其他部分之毀損，伊
    則不予承認云云；被告丙○○則辯稱：伊未毀損上開車輛云云。惟查右開事實，
    業據告訴人甲○○於警訊時指訴甚詳，並經告訴人甲○○之配偶戊○○迭於警訊
    、偵查及本院調查審理中陳述歷歷，復有車損照片三幀附卷可憑，且被告乙○○
    於警訊時亦供承：（問：戊○○之車輛係何人毀損？）係伊隨手持木椅朝他車輛
    丟擲的等語無誤（警卷第二頁），復於本院調查審理中亦不否認於戊○○駕車離
    開時持椅子丟擲上開車輛等語在卷，則被告乙○○、丙○○所辯，是否屬實，實
    有疑義。況被告乙○○、丙○○父子二人對於戊○○多次夥人前往催討債務，已
    心生不滿而迭有恨意，於目睹戊○○受傷欲逃離時，猶自後追趕踢打車體乙節，
    與常情尚屬無悖。綜上所述，被告乙○○、丙○○辯稱未砸打上開車輛云云，亦
    屬卸責之詞，均不足採信。此部分事證明確，被告乙○○、丙○○、丁○○傷害
    犯行及被告乙○○、丙○○毀損犯行均堪認定，應依法論科。
二、訊據被告戊○○矢口否認涉有傷害犯行，辯稱：伊不知告訴人乙○○、丁○○如
    何受傷，伊未打傷渠等云云。惟查右開事實，業據告訴人乙○○、丁○○迭於警
    訊、偵查及本院調查審理中指訴歷歷，核與證人即告訴人乙○○之子丙○○於警
    訊、偵查及本院調查審理中證述之情節相符，並有診斷書二份附卷為據。又被告
    戊○○前曾夥同友人前往告訴人乙○○住處催討債務，已據告訴人乙○○於本院
    調查時陳述明確，並有支票影本三紙附卷足憑，復有催討債務錄影帶一捲扣案可
    佐，且被告戊○○於本院調查時亦供稱：伊確實有帶人前去討債，當時確有大小
    聲等語甚詳，則被告戊○○並非軟弱易欺之人，其為催討債務動手毆打或於受毆
    後憤怒出手反擊告訴人乙○○等人，非無可能。從而，告訴人乙○○、丁○○之
    指訴，應非子虛。綜上所述，被告戊○○所辯，顯係脫免卸責之詞，要難採信。
    此部分事證明確，被告戊○○犯行亦堪認定，應依法論科。
三、核被告乙○○、丙○○、丁○○、戊○○所為，均係犯刑法第二百七十七條第一
    項之普通傷害罪；被告乙○○、丙○○所為，均另犯同法第三百五十四條之毀損
    器物罪。被告乙○○、丙○○、丁○○間對於傷害戊○○部分及被告乙○○、丙○○間對於毀損車輛部分，分別具有犯意之聯絡及行為之分擔，各為共同正犯。
    被告乙○○、丙○○所犯上開二罪間，均有方法結果之牽連關係，皆為牽連犯，
    均應依刑法第五十五條之規定，從一重之普通傷害罪處斷。另被告戊○○一行為
    接續傷害告訴人乙○○、丁○○二人，為想像競合犯，應依刑法第五十五條之規
    定，從一情節較重之普通傷害罪處斷。爰審酌被告四人之品行、犯罪之動機、目
    的、手段、雙方所受之危害程度，且迄今尚未與對方達成民事和解，及渠等犯罪
    後之態度等一切情狀，分別量處如主文所示之刑，並均諭知易科罰金之折算標準
    ，以示懲儆。扣案之鯊魚劍一支，係被告乙○○所有供犯罪所用之物，已經被告
    乙○○、丙○○、丁○○供述無訛，應依刑法第三十八條第一項第二款之規定，
    併宣告沒收。
四、公訴意旨另以：被告丁○○於右開時、地，復砸打告訴人甲○○所有之上開車輛
    ，致上開車輛受有左車門等處凹陷情事，因認被告丁○○另涉有刑法第三百五十
    四條之毀損器物罪嫌云云。按犯罪事實應依證據認定之，無證據不得推定其犯罪
    事實，刑事訴訟法第一百五十四條定有明文。次按認定不利於被告之事實，須依
    積極證據，苟積極證據不足為不利於被告事實之認定時，即應為有利於被告之認
    定，更不必有何有利之證據，且告訴人之告訴，係以使被告受刑事訴追為目的，
    是其陳述是否與事實相符，仍應調查其他證據以資審認，最高法院著有三十年上
    字第八一六號、五十二年台上字第一三○○號判例可資參照。本件訊據被告丁○○堅詞否認涉有上開毀損車輛之犯行，而此部分除告訴人甲○○之配偶戊○○之
    唯一指述外，並無其他積極證據足以佐證被告丁○○確有參與砸車情事，況戊○○於本院調查時亦僅指稱：伊僅有看見丙○○踢伊車門等語，顯示戊○○對於被
    告丁○○是否涉有共同砸車事實，亦未目睹，實難遽認被告丁○○涉有此部分犯
    行。是此部分不能證明被告丁○○犯罪，原應為無罪之判決，惟公訴意旨認此部
    分與前開論罪科刑部分，具有牽連犯之裁判上一罪關係，爰不另為無罪之諭知，
    附此敘明。
據上論斷，應依刑事訴訟法第二百九十九條第一項前段，刑法第二十八條、第二百七
十七條第一項、第三百五十四條、第五十五條、第四十一條第一項前段、第三十八條
第一項第二款，罰金罰鍰提高標準條例第一條前段、第二條，判決如主文。
本案經檢察官陳燕瑩到庭執行職務。
中      華      民      國    九十一    年      五      月      一      日
                              臺灣彰化地方法院刑事第三庭
                                        法      官  陳  連  發
右正本證明與原本無異。
如不服本判決，應於判決送達後十日內向本院提出上訴狀( 須附繕本 )。
告訴人或被害人對於判決如有不服具備理由請求檢察官上訴者，其上訴期間之計算係
以檢察官收受判決正本之日期為準。
                                        法院書記官  張  木  松
中      華      民      國    九十一    年      五      月      六      日
刑法第二百七十七條第一項、第三百五十四條。
刑法第二百七十七條
傷害人之身體或健康者，處三年以下有期徒刑，拘役或一千元以下罰金。
犯前項之罪，因而致人於死者，處無期徒刑或七年以上有期徒刑，致重傷者，處三年
以上，十年以下有期徒刑。
刑法第三百五十四條
毀棄、損壞前二條以外之他人之物或致令不堪用，足以生損害於公眾或他人者，處二
年以下有期徒刑、拘役或五百元以下罰金。
